【裁判字號】    96,交聲,1854
【裁判日期】    970430
【裁判案由】    交管條例聲異
【裁判全文】
臺灣板橋地方法院交通事件裁定        96年度交聲字第1854號
原處分機關  交通部公路總局臺北區監理所蘆洲監理站
異  議  人
即受處分人  丙○○
上列異議人因違反道路交通管理處罰條例案件，對於交通部公路
總局臺北區監理所蘆洲監理站於中華民國96年11月9日所為之處
分（原處分案號：北監蘆字第裁46-C00000000號）聲明異議，本
院裁定如下：
    主  文
異議駁回。
    理  由
一、原處分意旨略以：異議人即受處分人丙○○於民國96年10月
    14日2時29分許，騎乘車牌號碼BFL-822號重型機車，行經臺
    北縣蘆洲市○○○路○段108號前，因「拒絕接受酒精濃度之
    測試檢定」之違規行為，為臺北縣政府警察局蘆洲分局延平
    派出所之警員填製臺北縣政府警察局北縣警交字第C0000000
    0號舉發違反道路交通管理事件通知單 (下稱舉發通知單)舉
    發，異議人拒絕簽收，經警員記明其事由，依道路交通管理
    處罰條例第35條第4項、第67條第2項之規定，裁處罰鍰新臺
    幣（下同）60,000元，並吊銷駕駛執照，3年內禁考。
二、異議意旨略以伊當日並未喝酒亦未拒絕酒測，已配合警員於
    酒測儀器吹氣3次，因伊從無使用酒測儀器之經驗，無法測
    出結果，況伊當時係以行動電話與朋友通話中，並非不配合
    酒測，且伊全程在場並未逕自離去，為此聲明異議，請求撤
    銷原處分云云。
三、按汽車駕駛人拒絕接受酒精濃度測試之檢定者，應處以罰鍰
    60,000元，並當場移置保管該汽車及吊銷該駕駛執照，道路
    交通管理處罰條例第35條第4 項前段定有明文。又汽車駕駛
    人曾依同條例第35條第4 項前段之規定吊銷駕駛執照者，3
    年內不得考領駕駛執照，道路交通管理處罰條例第67條第2
    項亦有明文。再者所謂「汽車」，係指在道路上不依軌道或
    電力架線而以原動機行駛之車輛（包括機器腳踏車），同條
    例第92條第1 項所授權訂立之道路交通安全規則第2 條第1
    項第1 款亦有明文規定。故機車駕駛人如有上開違規情形，
    亦有該處罰規定之適用。
四、本件異議人於上揭時地騎乘機車，因身上有酒味，經警要求
    配合酒測，而有拒絕接受酒精濃度之測試檢定之違規行為，
    而為警當場掣單舉發等情，有臺北縣政府警察局北縣警交字
    第CO0000000 號舉發通知單通知聯、移送聯影本、臺北縣政
    府警察局蘆洲分局97年1 月23日北縣警蘆刑字第0970001273
    號函檢送之舉發單位查詢單、現場錄影光碟各乙件在卷可稽
    。異議人雖否認有何違規之情事，並以前開情詞置辯，惟查
    ：
  (一)證人即舉發警員乙○○於本院訊問時具結證稱：當日執行酒
    測勤務，到處搜檢而攔檢到異議人，一般攔檢職務在聞到酒
    味時，始進行酒測，否則即於盤問後放行。當時聞到異議人
    身上有酒味，故請其作酒測，異議人未帶行照、駕照，於詢
    問年籍並以無線電查詢車籍後進行酒測；測試時，異議人僅
    將吹管含著並未吹氣，經測試三次未果，即以儀器示範與說
    明，復強調若未吹氣，儀器不會分析列印，又請其重新測試
    ，然異議人以有重要生意商談，旋即蹲在路旁柱子邊撥打行
    動電話，伊開始錄影蒐證，並告知權利義務，再次請其配合
    吹氣，異議人仍未予理會，嗣後其朋友到場並與經過之路人
    發生爭吵，渠等即先行離去；伊與同事將異議人機車與鑰匙
    留下，並請拖吊場人員將機車移置。當天在對異議人進行酒
    精測試時，已對另一駕駛人使用過，儀器正常，儀器經過定
    期檢測，若是使用超過一千次就無法使用，須送回檢測後才
    能繼續使用等語明確（見本院卷第37頁至第38頁）。查證人
    乙○○與異議人並無宿怨嫌隙，此經異議人是認在卷，堪信
    證人應無甘冒偽證罪刑責風險而設詞構陷異議人之理，其對
    當日所見違規情形既於具結後堅證如上，足認其確係依自己
    親自見聞所得而為上開供述。此外復有無法分析判讀酒精濃
    度數據之呼氣酒精濃度測試表附卷可為佐據（見本院卷第8
    頁），堪認證人前開證述內容應與事實相符而足為採信。則
    異議人為警攔停後，既知悉警員即證人乙○○要求進行酒測
    ，亦經告知並示範測試之方式，且本件舉發時所使用之呼氣
    酒精測試器，對於異議人之前一位駕駛人進行測試過程均屬
    正常等情，並為證人結證屬實，顯見異議人係刻意未依警員
    指導之方式吹氣測量酒測值，致員警所使用之酒精濃度測試
    器無法判讀，而以此方式實質上為拒絕接受酒精濃度之測試
    檢定之行為。
  (二)至異議人雖辯稱：當時係在通話中，而非員警所述拒絕酒測
    云云，惟據異議人提出之通聯紀錄所示，96年10月14日凌晨
    2 時16分14秒、18分21秒、19分21秒，其通話時間分別為5
    秒、20秒、17秒（見本院卷第6頁），均無長時間之通話紀
    錄，縱異議人撥打電話屬實，參以前揭通話時間短暫而自攔
    檢異議人至警員製單完成，已逾15分鐘，有前揭舉發通知單
    在卷可佐，則是否因此通訊以致無法進行酒測而如異議人所
    辯，尚有疑義。復以經本院勘驗前揭臺北縣政府蘆洲分局函
    送之錄影光碟，該錄影光碟內容為4個檔案，其內容為當日
    攔檢的過程；第1段畫面一開始即顯示異議人頭戴安全帽，
    蹲在路邊抽菸，未打電話，警員在一旁查車號，告知異議人
    因拒絕酒測，依法保管車輛，並請異議人點收車內物品，但
    異議人均不予理會，約2分多鐘後，著紅色上衣之甲○○頭
    戴安全帽到場，畫面結束；第2段畫面顯示甲○○友人為員
    警制伏在警車上；第3段僅有數秒鐘的吵鬧聲音，沒有畫面
    。
    第4段顯示乙名著黑色上衣之路人，與甲○○發生爭吵，甲
    ○○的友人居間勸架，警察向甲○○的友人表示異議人不願
    意作酒測，之後甲○○與對方人馬發生爭吵，異議人高舉雙
    手大聲說都是我不對，我跟大家道歉，事後雙方才漸漸散開
    ，異議人說警察要坳他，說他從頭到尾都沒有講話，警察說
    我們有錄影存證，沒有人坳你等情，有本院97年2月21日勘
    驗筆錄乙份存卷可參（見本院卷第39頁）。由錄影光碟內容
    ，足見當時警員係於異議人蹲在路旁時，始查明車號著手製
    作舉發通知單，且直至於製單舉發完成之前，異議人均無所
    稱因使用電話而無法配合酒測之實，尤見異議人上開所辯與
    事實不符，並益見證人乙○○所為之證述屬實。
  (三)另據證人即曾於前揭時地到達現場之異議人友人甲○○到庭
    證稱：當天是異議人打電話給伊，未詳說緣由即掛電話，伊
    隨即趕往現場，伊到達現場見異議人被警察攔下，獨自蹲在
    走廊邊，經過1 小時餘，警察叫卡車將機車拖走，然後在警
    車後面開單，其等在原地等候，當時伊騎機車載異議人離開
    ，未注意警察是否先行離開亦未注意警察有無告知可以離去
    ，異議人作酒測過程，伊沒有看到等語（參本院卷第40頁、
    第41頁）。顯見證人甲○○係嗣後始到達現場，並未親眼目
    睹異議人經警攔下而受要求進行酒精濃度測試檢定之過程，
    且就異議人當時是否全程在場並未先行離去乙節亦已不復記
    憶，自難資為有利異議人之認定。
五、綜上所述，本件異議人確於前述時、地，有拒絕接受酒精濃
    度之測試檢定之違規事證明確。其上開所辯，無非圖卸之詞
    ，不足採信。從而原處分機關依據道路交通管理處罰條例第
    35條第3 項、第67條第2 項之規定，裁處罰鍰60,000元，並
    吊銷駕駛執照，3 年內禁考，其認事用法並無違誤，裁罰亦
    無不當，本件異議為無理由，應予駁回。
據上論斷，應依道路交通管理處罰條例第87條第2 項，道路交通
案件處理辦法第19條，裁定如主文。
中    華    民    國    97    年    4     月    30    日
                  交通法庭    法  官  楊博欽
以上正本證明與原本無異
如不服本裁定應於送達後5日內向本院提出抗告狀
                              書記官  李慈容
中    華    民    國    97    年    4     月    30    日


司法院資訊處製作；財團法人民間司法改革基金會備份。
